臺灣高等法院臺南分院刑事判決　　　 96年度交上易字第410號
上　訴　人　臺灣嘉義地方法院檢察署檢察官
上　訴　人
即　被　告　乙○○
上列上訴人因被告過失致死案件，不服臺灣嘉義地方法院95年度
交易字第222號中華民國96年5月28日第一審判決（起訴案號：臺
灣嘉義地方法院檢察署95年度偵字第8041號），提起上訴，本院
判決如下：
    主  文
原判決撤銷。
乙○○犯過失致人於死罪，處有期徒刑壹年，減為有期徒刑陸月
，如易科罰金，以參佰元即新台幣玖佰元折算壹日。
    事  實
一、乙○○於民國九十五年五月十七日十六時二十五分許，駕駛
    車牌號碼Ｖ5─7486號自用小客車，沿嘉義縣民雄鄉興中村
    嘉八一號縣道，由南往北行駛，途經嘉義縣民雄鄉興中村劉
    竹仔腳一號前之無號誌交岔路口，原應注意汽車行駛至無號
    誌之交岔路口，轉彎車應暫停讓直行車先行，又汽車行駛至
    交岔路口左轉彎時，應距交岔路口三十公尺前顯示方向燈或
    手勢，行至交岔路口中心處左轉，並不得占用來車道搶先左
    轉，且汽車行駛時，駕駛人應注意車前狀況及兩車併行之間
    隔，並隨時採取必要之安全措施，而依當時情形又無不能注
    意之情事。適魯貴華騎乘車牌號碼ＦＥＴ─600號重型機車
    ，搭載謝峰裕沿同路對向行駛至上開交岔路口時，亦疏未注
    意駕駛重機車，應注意車前狀況，及行經無號誌之交岔路口
    ，應減速慢行，作隨時停車之準備。乙○○竟疏未注意，即
    貿然左轉，魯貴華亦疏未注意，仍以七十公里之時速超速行
    駛。待魯貴華發現乙○○所駕駛之自用小客車時，已閃煞不
    及，而撞乙○○所駕駛自用小客車之左前方，魯貴華因而人
    車倒地，受有頭部外傷併顱內出血之傷害。經送醫急救後，
    仍於九十五年五月十七日二十一時五分許，因傷重不治死亡
    。乙○○於肇事後，向警察機關報案，於司法警察未知悉肇
    事者為何人前，主動坦承肇事並接受偵訊，自首而接受裁判
    。
二、案經檢察官據報相驗自動檢舉及甲○（魯貴華之母）訴請偵
    辦後偵查起訴。
    理  由
壹、證據能力部分：
一、按被告以外之人於審判外之陳述，經當事人於審判程序同意
    作為證據，法院審酌該言詞陳述或書面陳述作成時之情況，
    認為適當者，亦得為證據。當事人、代理人或辯護人於法院
    調查證據時，知有第一百五十九條第一項不得為證據之情形
    ，而未於言詞辯論終結前聲明異議，視為有前項之同意；刑
    事訴訟法第一百五十九條之五定有明文。查本件認定事實所
    引用之證據方法，（包括證人之證述及文書等物證），其證
    據能力業經本院於審理時提示被告，被告並表示無意見，並
    同意作為證據。而本院審酌該證人之陳述及文書等物證作成
    時之情況，認為適當，而查無其他違法不實之情事，復無顯
    有不可信之情況，自得採為證據。
二、另被告對警局以電腦繪畫之道路交通事故現場圖以未經其簽
    名為由，而否認其證據能力。查該現場圖實與警員手繪之現
    場圖相同（見相驗卷第48、第18頁），且手繪之現場圖被告
    對其證據能力表示無意見並同意作為證據。茲被告既否認電
    腦繪畫之道路交通事故現場圖之證據能力，本院即以警員手
    繪之道路交通事故場圖為據，併此敘明。
貳、實體部分：
一、訊據被告乙○○對於上開駕車肇事致人死亡之犯罪事實坦白
    承認，核與證人謝峰裕證述情節相符，此外復有道路交通事
    故現場圖及調查報告表（一）（二）（見相驗卷第18─20頁
    ）、照片三十九張（見相驗卷第24─28、第53─67頁）附卷
    可稽。另本件被害人魯貴華係因本件車禍受傷死亡，亦經台
    灣嘉義地方法院檢察署檢察官督同檢驗員相驗屬實，製有相
    驗筆錄、相驗屍體證明書、驗斷書（見相驗卷第33─46 頁
    ）在卷足憑。
二、被告乙○○另辯稱：其左轉時確實有打方向燈，對向車道之
    駕駛人停車，亦揮手示意被告先行左轉，且當時被害人魯貴
    華機車前方，尚有廂型車行駛於機車道上，被告根本無從看
    到被害人之機車駛來云云。惟查：當時係被害人魯貴華騎乘
    車牌號碼ＦＥＴ─600號重型機車，搭載謝峰裕沿同路對向
    行駛至上開交岔前沿車道行駛，時速約七十公里，右方冷凍
    貨車，無法看見對向車道情形，發現被告所駕駛之自用小客
    車時已閃煞不及，而撞及該自用小客車之左前方，業據證人
    謝峰裕於警詢及偵訊時證述在卷（見相驗卷第16─17頁、第
    35頁）。又按汽車行駛至無號誌之交岔路口，轉彎車應暫停
    讓直行車先行，又汽車行駛至交岔路口左轉彎時，應距交岔
    路口三十公尺前顯示方向燈或手勢，行至交岔路口中心處左
    轉，並不得占用來車道搶先左轉，且汽車駕駛人應注意車前
    狀況，隨時採取必要安全措施，道路交通安全規則第一百零
    二條第一項第二款、同條項第五款、同法第九十四條第三項
    定有明文。被告駕車行駛於道路，自應注意上述道路交通安
    全規定，依卷附道路交通事故調查報告表所載，被告肇事時
    、地之天候晴朗，日間自然光線，路面無缺陷亦無障礙物，
    則被告駕車行經該地，實無不能注意情事，竟疏未注意，而
    貿然左轉，致與被害人魯貴華所駕駛之重型機車相撞，致被
    害人傷重死亡，足見被告駕車行為，顯有過失甚明。另被害
    人魯貴華駕駛重型機車，行經無號誌交岔路口，超速行駛，
    且未注意車前狀況，亦有疏失。本件車禍事故經送請台灣省
    嘉雲區車輛行車事故鑑定委員會鑑定結果，亦認被告之過失
    為肇事主因，被害人魯貴華之過失為肇事次因，有該會鑑定
    意見書附卷可稽（見相驗卷第73─74頁）。據上，可知被告
    過失駕車肇事行為，與被害人之死亡結果間，具有相當因果
    關係。綜上所述，足證被告所辯，僅係其卸責之詞，不足採
    信，本件車禍之發生被害人魯貴華雖亦有疏失，但被告仍難
    辭其咎，不得因此免其過失致死罪責。事證明確，被告犯行
    足堪認定。
三、論罪：
（一）核被告乙○○所為係犯刑法第二百七十六條第一項過失致
      人於死罪。
（二）被告於犯罪未發覺前主動向警察自首，有自首情形紀錄表
      附卷可稽，故被告於犯罪未發覺前自首並接受裁判，應依
      修正前刑法第六十二條自首之規定減輕其刑。
四、刑法新舊法比較：按行為後法律有變更者，適用行為時之法
    律。但行為後之法律有利於行為人者，適用最有利於行為人
    之法律，刑法第二條第一項定有明文。又比較時應就罪刑有
    關之共犯、未遂犯、想像競合犯、牽連犯、連續犯、結合犯
    ，以及累犯加重、自首減輕暨其他法定加減原因（如身分加
    減）與加減例比等一切情形，綜其全部罪刑之結果而為比較
    。查被告行為後，刑法已於九十四年二月二日修正公布，並
    於九十五年七月一日生效施行。茲比較本案所涉新舊刑法：
（一）自首部分：刑法第六十二條有關自首之效果，由「必減」
      其刑改為「得減」其刑，此項變動影響行為人之刑罰法律
      效果，自屬法律已有變更。比較結果，自以舊法較有利於
      被告。
（二）罰金部分：刑法第三十三條第五款關於「罰金：一元以上
      」之規定，修正公布為「罰金：新台幣一千元以上，以百
      元計算」，刑法法定本刑中列有罰金者，其法定最低度罰
      金因之提高，涉及科刑規範變更，自有新舊法比較之必要
      ，比較結果，自以適用舊法規定，定其罰金部分之法定刑
      ，對被告較有利。
（三）綜上全部法定加減原因比較結果，以適用舊法較有利於被
      告，自應依修正前之刑法上開規定，並一體適用之。
（四）易科罰金部分：被告於犯罪時之刑法第四十一條第一項前
      段規定：「犯最重本刑為五年以下有期徒刑以下之刑之罪
      ，而受六個月以下有期徒刑或拘役之宣告，因身體、教育
      、職業、家庭之關係或其他正當事由，執行顯有困難者，
      得以一元以上三元以下折算一日，易科罰金。」。又被告
      行為時之易科罰金折算標準，修正前罰金罰鍰提高標準條
      例第二條前段（現已刪除）規定，就其原定數額提高為一
      百倍折算一日，則本件被告行為時之易科罰金折算標準，
      應以銀元三百元折算一日，經折算為新臺幣後，應以新臺
      幣九百元折算為一日。惟九十五年七月一日修正公布施行
      之刑法第四十一條第一項前段則規定：「犯最重本刑為五
      年以下有期徒刑以下之刑之罪，而受六個月以下有期徒刑
      或拘役之宣告者，得以新臺幣一千元、二千元或三千元折
      算一日，易科罰金。」。比較修正前後之易科罰金折算標
      準，以修正前之規定，較有利於被告，自應適用修正前刑
      法第四十一條第一項前段規定，定其易科罰金之折算標準
      。
五、撤銷改判之理由：原審以被告罪證明確，因予論罪科刑固非
    無見，惟查：
（一）於法定本刑有罰金之罪，依上所述，有刑法新、舊法比較
      之必要，比較結果以舊法對被告較有利，應適用舊法之規
      定，已如上所述。原審認無再適用罰金罰鍰提高標準條例
      之適用，應逕行適用刑法施行法第一條之一，尚有未洽。
（二）本件車禍之發生，如前所述，被害人魯貴華亦有過失。
      原判決之事實及理由中均未論及，自有未當。
（三）被告係犯刑法第二百七十六條第一項之過失致死罪，合於
      中華民國九十六年罪犯減刑條例減刑之適用，原審未及審
      酌，而未予減刑，尚有未洽。
（四）檢察官上訴意旨以被告未曾賠償告訴人，指摘原判決量刑
      過輕，尚有理由。被告上訴意旨，仍執前開之詞，指摘原
      判決不當，則無理由。惟原判決既有上開未妥之處，自屬
      無可維持，應由本院依法撤銷改判，以期適法。
六、科刑：爰審酌被告被告國中畢業，於駕駛時疏未左方車應讓
    直行車先行及注意前方動態之過失與被害人之過失程度，犯
    後雖與被害人親屬談及和解，但該親屬並未經告訴人授權，
    被告實質上並未與告訴人達成和解，且迄今未對告訴人有何
    賠償等一切情狀，量處有期徒刑一年。
七、減刑部分：被告乙○○所犯刑法第二百七十六條第一項過失
    致死罪，其犯罪時間在中華國九十六年四月二十四日以前，
    且係自首犯罪，合於中華民國九十六年罪犯減刑條例減刑條
    件，應依該條例第二條第一項第三款之規定減為有期徒刑六
    月，並依同條例第九條規定諭知易科罰金之折算標準。
據上論斷，應依刑事訴訟法第三百六十九條第一項前段、第三百
六十四條、第二百九十九條第一項前段，刑法第二條第一項、第
二百七十六條第一項、（修正前）第六十二條、（修正前）第四
十一條第一項前段、罰金罰鍰提高標準條例第一條前段、（廢止
前）第二條、中華民國九十六年罪犯減刑條例第二條第一項第三
款、第七條、第九條，判決如主文。
本案經檢察官蘇南桓到庭執行職務。
中　　華　　民　　國　　96　　年　　8　　月　　28 　　日
                  刑事第二庭    審判長法　官  葉居正
                                      法　官  吳森豐
                                      法　官  吳勇輝
以上正本證明與原本無異。
不得上訴。
　　　　　　　　　　　　　　　　　　　書記官  李良倩
中　　華　　民　　國　　96　　年　　8　　月　　28 　　日
附錄：本判決論罪科法條
刑法第276條第1項
因過失致人於死者，處2年以下有期徒刑、拘役或2千元以下罰金
。
